臺灣彰化地方法院刑事裁定
111年度單禁沒字第198號
聲  請  人  臺灣彰化地方檢察署檢察官   
被      告  辛倍元


上列聲請人因被告違反毒品危害防制條例案件（110年度毒偵字
第1623號），聲請單獨宣告沒收銷燬（111年度聲沒字第147號）
，本院裁定如下：
    主    文
扣案之第二級毒品甲基安非他命參包（驗餘淨重共計伍點肆柒捌
捌公克，含包裝袋參只），均沒收銷燬之。
其餘聲請駁回。
    理    由
一、聲請意旨略以：被告辛倍元（下稱被告）違反毒品危害防制
    條例案件，業經臺灣彰化地方檢察署（下稱彰化地檢署）檢
    察官以110年度毒偵字第1623號不起訴處分確定，扣案之第
    二級毒品甲基安非他命3包（驗餘淨重共5.4788公克）、煙
    草1包（驗餘淨重4.8759公克，驗出第二級毒品四氫大麻酚
    成分），係屬毒品危害防制條例第2條第2項第2款所規定之
    違禁物，爰依刑法第38條第1項、第40條第2項、毒品危害防
    制條例第18條第1項前段等規定，聲請單獨宣告沒收並銷燬
    等語。
二、按違禁物不問屬於犯罪行為人與否，沒收之，且得單獨宣告
    沒收，刑法第38條第1項、第40條第2項分別定有明文。次按
    查獲之第一、二級毒品及專供製造或施用第一、二級毒品之
    器具，不問屬於犯罪行為人與否，均沒收銷燬之，毒品危害
    防制條例第18條第1項前段亦有明文。另按被告如意圖供自
    己施用而單純持有毒品，進而施用，則其持有之低度行為，
    當然為高度之施用行為所吸收，不另論以持有毒品罪，如因
    施用毒品而被觀察勒戒或強制戒治，除該觀察勒戒或強制戒
    治前所單純持有毒品部分為其所吸收而不另論罪外，如於施
    用毒品而被觀察勒戒或強制戒治後，業經檢察官為不起訴處
    分確定者，於不起訴處分作成前所為之施用毒品及（因施用
    毒品）單純持有毒品行為，自亦為前開不起訴處分之確定效
    力所及，不得再行起訴。然如施用毒品（含單純持有毒品）
    之犯罪事實非為該不起訴處分之確定效力所及，復未經檢察
    官起訴或不起訴處分，自仍未偵查終結，應由檢察官續行偵
    查，而扣案毒品在偵查或審判中仍有作為認定被告刑事案件
    中之證據之必要者，自不宜在未偵查終結或判決前准許檢察
    官為單獨沒收之聲請（臺灣高等法院96年度抗字第122 號裁
    定意旨參照）。是施用毒品行為所得吸收者，應僅以行為人
    供該次施用所持有之毒品為限，尚非可任意擴張至其所持有
    之其餘毒品。
三、經查:
(一)本件被告因施用第二級毒品甲基安非他命，經彰化地檢署檢
    察官以110年度毒偵字第1623號不起訴處分確定乙情，業據
    本院核閱上揭卷宗屬實，並有上開不起訴處分書及臺灣高等
    法院被告前案紀錄表可憑。扣案之白色粉末1包、白色晶體2
    包，經送鑑驗結果，均檢出第二級毒品甲基安非他命成分（
    驗餘淨重共計5.4788公克），有衛生福利部草屯療養院110
    年12月1日草療鑑字第1101100504號鑑驗書在卷可稽（見臺
    灣彰化地方檢察署110年度毒偵字第1623號卷（下稱毒偵卷
    ）第56至57頁），核均屬毒品危害防制條例第2條第2項第2
    款所列管之第二級毒品，均為違禁物，除因鑑定用罄而不復
    存在之部分外，應依毒品危害防制條例第18條第1項前段規
    定，宣告沒收銷燬之。是聲請人此部分之聲請核屬正當，應
    予准許。
(二)至扣案之煙草1包，經送鑑驗結果，檢出第二級毒品四氫大
    麻酚成分（驗餘淨重4.8759公克），此亦有上開鑑驗書在卷
    可佐，固屬違禁物無訛。然本件被告於110年11月17日為警
    查獲並採集尿液送驗後，大麻代謝物呈陰性反應，此有去氧
    核醣核酸條例以外案件接受尿液採樣同意書、彰化縣警察局
    彰化分局委託檢驗尿液代號與真實姓名對照認證單、欣生生
    物科技股份有限公司濫用藥物尿液檢驗報告各1紙（見毒偵
    卷第34至35、55頁）在卷為憑，是本案扣得之大麻煙草1包
    已難認與本件不起訴處分書所指被告施用第二級毒品甲基安
    非他命之犯行有關。雖彰化地檢署111年度聲觀字第90號檢
    察官聲請書，將扣案之煙草1包（驗餘淨重4.8759公克，驗
    出第二級毒品四氫大麻酚成分）列為被告施用第二級毒品甲
    基安非他命之證據，據以聲請觀察、勒戒；然已為本院111
    年度毒聲字第115號刑事裁定所不採，亦即並未將扣案之煙
    草列為認定被告有施用第二級毒品甲基安非他命之證據，此
    有上開檢察官聲請書及本院裁定在卷可憑（見本院111年度
    毒聲字第115號卷第5、13頁）。故揆諸前開說明，被告持有
    大麻煙草1包之行為與其前揭施用第二級毒品甲基安非他命
    之犯行間，顯難認具有吸收關係，當非本案不起訴處分之確
    定效力所及。再者，持有扣案之大麻煙草亦涉有毒品危害防
    制條例第11條第2項之持有第二級毒品罪嫌，而此部分罪嫌
    依卷內事證尚無從認業經檢察官起訴或不起訴處分，自仍屬
    未偵查終結之犯嫌，當應由檢察官續行偵查，則扣案之大麻
    煙草1包，在偵查或審判中即有作為刑事案件證據之必要，
    自不宜在偵查或審理終結前，逕予單獨宣告沒收銷燬。從而
    ，聲請人就此部分聲請單獨宣告沒收銷燬，於法尚有未合，
    應予駁回。
四、應依刑事訴訟法第455條之36第1項前段、第2項，毒品危害
    防制條例第18條第1項前段，刑法第40條第2項，裁定如主文
    。
中　　華　　民　　國　　111 　年　　8　　月　　16　　日
                  刑事第一庭    法  官   簡璽容
以上正本證明與原本無異。
如不服本裁定，應於裁定送達後5日內，向本院提出抗告狀。
中　　華　　民　　國　　111 　年　　8　　月　  16 　 日
                                書記官   蔡旻珊